臺灣雲林地方法院刑事判決
                                    111年度金訴緝字第1號
公  訴  人  臺灣雲林地方檢察署檢察官
被      告  李岱縈



上列被告因違反洗錢防制法案件，經檢察官提起公訴（110年度
偵緝字第178、179號），被告於準備程序中就被訴事實為有罪之
陳述，經本院合議庭裁定由受命法官獨任行簡式審判程序，判決
如下：
    主  文
李岱縈幫助犯洗錢防制法第十四條第一項之洗錢罪，處有期徒刑
貳月，併科罰金新臺幣伍仟元，罰金如易服勞役，以新臺幣壹仟
元折算壹日。緩刑貳年。
    事  實
李岱縈可預見將金融帳戶交予他人使用，可能作為掩飾或隱匿他人
實施詐欺犯罪所得財物之用，竟基於幫助詐欺取財及幫助掩飾特
定犯罪所得去向之不確定故意，於民國109年4月14日某時，在臺
中市某處，依真實身分姓名年籍不詳自稱「Eather哲」之詐騙集
團成員指示，將其所申設之中華郵政股份有限公司新莊新泰路郵
局局帳號00000000000000號帳戶（下稱新莊新泰路郵局帳戶）之
存摺、提款卡（含密碼)，提供予使用真實身分姓名年籍不詳暱
稱「肉粽」之男子，容任該詐騙集團成員及其所屬之詐騙集團成
員使用上開帳戶遂行犯罪。嗣前開詐欺集團成員，取得李岱縈上
開帳戶之存摺、提款卡後，即基於詐欺取財之犯意聯絡，於㈠109
年4月間，撥打電話予施國偉，偽稱係投資平台人員，欲帶領投
資獲利云云，致使施國偉陷於錯誤，而於109年6月5日16時41分
許，匯款新臺幣（下同）1萬8000元至李岱縈上開新莊新泰路郵
局帳戶內；㈡109年6月3日，在instagram以帳號「YYY_0413」張
貼打工機會增加收入之文章，在以暱稱「亞姿」與陳惠萍互加好
友，並偽稱按其指示操作可獲利云云，致使陳惠萍陷於錯誤，而
依指示於同月5日22時5分許，匯入2萬5000元至李岱縈上開新莊
新泰路郵局帳戶內。嗣因施國偉、陳惠萍察覺遭詐騙報警，始查
悉上情。
    理  由
一、程序方面：
    本案被告李岱縈所犯之罪，非死刑、無期徒刑、最輕本刑為
    3年以上有期徒刑之罪，或高等法院管轄第一審之案件，被
    告於準備程序中，就前揭被訴事實為有罪之陳述，經告以簡
    式審判程序之旨，並聽取被告與公訴人之意見後，本院爰依
    刑事訴訟法第273條之1第1項規定，裁定本案行簡式審判程
    序。
二、證據名稱：
  ㈠告訴人施國偉於警詢之指訴（偵2277卷第23頁至第27頁）。
　㈡告訴代理人黃文祺於警詢之指訴（偵2027卷第15頁至第19頁
    ）。
　㈢戶名李岱縈之中華郵政股份有限公司新莊新泰路郵局帳號000
    00000000000號帳戶開戶基本資料及客戶歷史交易清單1份（
    偵2027卷第23頁至第25頁；偵2277卷第59頁至第53頁）。
　㈣戶名施國偉之台新銀行台南分行帳號00000000000000號帳戶
    綜合活期儲蓄存款存摺封面影本1紙（偵2277卷第49頁）。
　㈤告訴人陳惠萍提供之網路銀行轉帳擷取畫面照片2幀（偵2027
    卷第41頁、第43頁）。
　㈥告訴人陳惠萍提供之LINE對話紀錄（分別與「亞姿」、「理
    財領導-JERRY」、「心怡」傳訊）1份（偵2027卷第45頁至
    第95頁）。
  ㈦被告提供之LINE暱稱「Eather 哲」對話紀錄1份（偵緝178卷
    第65頁至第73頁）。
　㈧帳戶個資檢視2紙（偵2027卷第27頁至第28頁；偵2277卷第55
     頁）。
  ㈨金融機構聯防機制通報單1紙（偵2027卷第105頁）。
  ㈩告訴人陳惠萍之內政部警政署反詐騙諮詢專線紀錄表、基隆
    市警察局第三分局七堵派出所受理詐騙帳戶通報警示簡便格
    式表、受理各類案件紀錄表、受理刑事案件報案三聯單各1
    紙（偵2027卷第107頁、第111頁、第127頁、第129頁）。
  戶名陳惠萍之平溪郵局帳號00000000000000號帳戶郵政存簿
    儲金簿封面及內頁（偵2027卷第117頁）。
  告訴人施國偉之臺南市政府警察局第六分局金華派出所受理
    各類案件紀錄表、受理刑事案件報案三聯單、內政部警政署
    反詐騙諮詢專線紀錄表、受理詐騙帳戶通報警示簡便格式表
    、金融機構聯防機級通報單各1份（偵2277卷第33頁至第38
    頁）。
  戶名施國偉之台新銀行台南分行帳號00000000000000號帳戶
    台幣存款歷史交易明細查詢1份（偵2277卷第51頁至第53頁
    ）。　
　被告之供述（偵緝178卷第13頁至第14頁、第45頁至第49頁、
    第55頁至第59頁、第75頁至第79頁；本院卷第87頁、第93頁
    ）。
三、論罪科刑：
  ㈠核被告所為，係犯刑法第30條第1項前段、同法第339條第1項
    之幫助詐欺取財罪，及犯刑法第30條第1項前段、洗錢防制
    法第14條第1項之幫助一般洗錢罪。
  ㈡被告以一提供本件新莊新泰路郵局帳戶之存摺、金融卡及密
    碼之行為，幫助詐欺集團成員詐騙告訴人施國偉、陳惠萍，
    同時觸犯幫助詐欺取財罪及幫助一般洗錢罪，為想像競合，
    應依刑法第55條前段規定，從一重論以幫助一般洗錢罪。
  ㈢被告所犯幫助詐欺、幫助一般洗錢犯行，係以幫助之意思，
    參與構成要件以外之行為，為幫助犯，依刑法第30條第2項
    規定，按正犯之刑減輕之。另洗錢防制法第16條第2項規定
    ，犯前二條之罪，在偵查或審判中自白者，減輕其刑。本件
    被告於本院審理時已坦承犯行，應依上開規定減輕其刑，並
    遞減輕之。
  ㈣爰審酌被告率爾將其所申辦之新莊新泰路郵局帳戶之存摺、
    金融卡及密碼交付與他人，助長詐欺犯罪之風氣，使他人逃
    避刑事追訴，徒增被害人追償、救濟困難，並使執法人員難
    以追查詐騙集團之真實身分及不易追查贓款之流向，並造成
    告訴人2人受有財產損害，實應予非難；惟念及被告並未實
    際參與本案詐欺取財及一般洗錢之犯行，犯後坦承犯行，且
    已於111年7月27日各匯款1萬8000元及2萬5000元賠償告訴人
    施國偉、陳惠萍，有台中銀行匯款申請書回條2紙在卷可稽(
    本院卷第113頁)，而經本院電詢告訴人施國偉、陳惠萍，告
    訴人2人均稱：收到被告匯款賠償後，願意原諒被告，同意
    給被告緩刑的機會等語（本院卷第103頁、第105頁），再兼
    衡被告自陳高職畢業之智識程度，去年11月發生車禍，目前
    還要回診復健治療，沒辦法工作，只能靠之錢的存款生活，
    與祖母同住，祖母85歲等語（本院卷第94頁至第95頁）之家
    庭生活狀況，並提出亞洲大學附屬醫院診斷證明書及住院醫
    療收據各1份為證（本院卷第99頁、第101頁）等一切情狀，
    量處如主文所示之刑，併諭知罰金如易服勞役之折算標準。
四、緩刑之宣告：
    查被告前曾因強盜案件，經臺灣高等法院以102年度上訴字
    第844號判決判處有期徒刑2年，緩刑5年，緩刑期滿未經撤
    銷，刑之宣告已失其效力，視同未曾因故意犯罪受有期徒刑
    以上刑之宣告，有卷附臺灣高等法院被告前案紀錄表附卷可
    稽，其因一時失慮，未能體察其行為之嚴重性，交付本案存
    摺、金融卡及密碼，惟未取得對方給與之款項，並考量被告
    於本院審理時已承認犯行，且已賠償告訴人2人所受損害，
    告訴人2人亦同意給予被告緩刑之機會等情，如上所述，信
    被告經此偵查、審判及刑罰宣告之教訓，應知所警惕，尚無
    再犯之虞，本院綜合各情，認實宜使被告有機會得以改過遷
    善，是以認被告所受宣告之刑，以暫不執行為適當，爰依刑
    法第74條第1項第1款規定，宣告緩刑2年，以啟自新。
五、沒收之說明：
    本案並無證據證明被告確有因幫助詐欺取財及幫助一般洗錢
    之犯行而有任何犯罪所得，自無犯罪所得應予宣告沒收、追
    徵之問題；又被告所提供帳戶之存摺、金融卡，未據扣案，
    而該等物品可隨時停用、掛失補辦，且就沒收制度所欲達成
    之社會防衛目的亦無助益，不具刑法上之重要性，而無宣告
    沒收、追徵之必要，附此敘明。
據上論斷，應依刑事訴訟法第273條之1第1項、第299條第1項前
段，判決如主文。
本案經檢察官陳淑蓉提起公訴，檢察官陳淑香到庭執行職務。
中　　華　　民　　國　　111 　年　　8 　　月　　18　　日
                  刑事第三庭   法  官  黃玥婷
以上正本證明與原本無異。
如不服本判決應於收受判決後 20 日內向本院提出上訴書狀，並
應敘述具體理由；其未敘述上訴理由者，應於上訴期間屆滿後
20 日內向本院補提理由書（均須按他造當事人之人數附繕本）
。「切勿逕送上級法院」。
中　　華　　民　　國　　111 　年　　8 　　月　　18　　日
                                書記官  邱明通
附錄本案論罪科刑法條全文
洗錢防制法第14條
有第二條各款所列洗錢行為者，處七年以下有期徒刑，併科新臺幣五百萬元以下罰金。
前項之未遂犯罰之。
前二項情形，不得科以超過其特定犯罪所定最重本刑之刑。
中華民國刑法第30條
幫助他人實行犯罪行為者，為幫助犯。雖他人不知幫助之情者，亦同。
幫助犯之處罰，得按正犯之刑減輕之。
中華民國刑法第339條
意圖為自己或第三人不法之所有，以詐術使人將本人或第三人之
物交付者，處五年以下有期徒刑、拘役或科或併科五十萬元以下
罰金。
以前項方法得財產上不法之利益或使第三人得之者，亦同。
前二項之未遂犯罰之。